---
title: '20장 : purrr와 broom을 활용한 모델'
author: "huimin"
date: '2019 8 18 '
output: rmarkdown::github_document
---

```{r setup, include=FALSE}
knitr::opts_chunk$set(echo = TRUE)
```


# 기초 설정
```{r}
library(tidyverse)
library(readr)
library(gapminder)
library(modelr)
library(broom)
```


# 1. 들어가기


많은 양의 모델을 쉽게 작업할 수 있도록 하는 세 가지 아이디어에 대해 학습한다.


- 간단한 모델을 여러 개 사용하여 복잡한 데이터셋을 잘 이해한다.
- 리스트 형식의 열을 사용하여 임의의 데이터 구조를 데이터프레임에 저장한다.
- broom 패키지를 사용하여 모델을 타이디 데이터로 변환한다.


# 2. gapminder 데이터


gapminder 데이터는 기대 수명과 GDP와 같은 통계값을 통해 시간의 경과에 따른 국가의 변천을 요약한 데이터이다.


```{r}
str(gapminder)

gapminder
```


각 국가(country)별 기대 수명(lifeExp)은 시간(year)에 따라 어떻게 변하는가라는 질문에 대답하기 위해 세 가지 변수에 초점을 맞출 것이다.


```{r}
gapminder %>% 
  ggplot(aes(year, lifeExp, group = country)) +
  geom_line(alpha = 0.3)
```


전반적인 기대 수명이 꾸준히 증가하고 있는 것처럼 보인다. 그러나 모든 국가가 이러한 패턴을 따르는 것은 아니다. 어떻게 해야 이러한 예외 국가들을 보기 쉽게 만들까?


**가장 간단한 방법**은, 이전 장과 같은 접근 방식으로, **선형 추세 모델을 적합하고 잔차를 통하여 나머지 추세를 파악하는 것이다.**


```{r}
nz <- filter(gapminder, country == "New Zealand")

nz %>% 
  ggplot(aes(year, lifeExp)) +
  geom_line() +
  ggtitle("Full data = ")

nz_mod <- lm(lifeExp ~ year, data = nz)

nz %>% 
  add_predictions(nz_mod) %>% 
  ggplot(aes(year, pred)) +
  geom_line() +
  ggtitle("Linear trend + ")

nz %>% 
  add_residuals(nz_mod) %>% 
  ggplot(aes(year, resid)) +
  geom_hline(yintercept = 0, color = "white", size = 3) +
  geom_line() +
  ggtitle("Remaining pattern")
```


## 2.1 중첩된 데이터


purrr의 map 함수를 사용하여 위의 과정을 반복할 수도 있다.


```{r}
# nest를 통해서 그룹화된 데이터 이외의 것들을 data라는 하나의 항목에 압축시켜 놓는 모양이다.
by_country <- gapminder %>% 
  group_by(country, continent) %>% 
  nest()

by_country
```


continent와 country를 그룹화하였다. 이렇게 하면 그룹별(국가별)로 하나의 행과 다소 특이한 열을 가진 데이터프레임인 data가 생성된다. data는 데이터프레임의 리스트이다. 다소 복잡한 리스트이므로 보기에 약간 까다롭지만, 이러한 개체를 탐색할 수 있는 좋은 도구를 가지고 있다.


data 열에서 하나의 요소를 추출하면 해당 국가의 모든 데이터가 포함되어 있다는 것을 알 수 있다.


```{r}
by_country$data[[1]]
```


## 2.2 리스트 - 열


이제 중첩된 데이터프레임을 생성했으므로, 모델을 적합해볼 수 있다. 다음과 같이 모델을 적합하는 함수가 있다.


```{r}
country_model <- function(df) {
  
  lm(lifeExp ~ year, data = df)
  
}
```


map함수를 이용하여 각 요소에 대해 country_model을 적용하면 된다.


```{r}
# map함수를 이용한 모델 생성
models <- map(by_country$data, country_model)

# by_country에 새로운 변수로 추가
by_country$model <- models

by_country
```


## 2.3 중첩 해제하기(Unnesting)


현재는 142개의 데이터프레임과 142개의 모델을 보유하고 있다. 잔차를 계산하기 위해 각 모델과 데이터 쌍에 대해 add_residuals를 적용한다.


```{r}
by_country <- by_country %>% 
  mutate(resids = map2(data, model, add_residuals))

by_country
```


데이터프레임 리스트를 어떻게 하면 플롯으로 나타낼 수 있는가? 우선 unnest를 이용하여 중첩된 데이터프레임을 일반 데이터프레임으로 돌려보자.


```{r}
resids <- unnest(by_country, resids)
resids
```


이제 잔차를 플롯으로 나타낼 수 있다.


```{r}
resids %>% 
  ggplot(aes(year, resid)) +
  geom_line(aes(group = country), alpha = 0.3) +
  geom_smooth(se = FALSE)
```


폴롯을 면분할 할 수도 있다.


```{r}
resids %>% 
  ggplot(aes(year, resid)) +
  geom_line(aes(group = country), alpha = 0.3) +
  facet_wrap(~ continent)
```


아프리카 대륙의 플롯에서 매우 큰 잔차값을 일부 볼 수 있으며, 이는 그 값에 대해 우리의 모델이 잘 맞지 않는다는 흥미로운 점을 발견할 수 있다.


## 2.4 모델의 성능


모델의 성능에 대한 일반적인 측정값을 살펴볼 수 있다. broom 패키지는 모델을 타이디 데이터로 전환하는 일반적인 함수들을 제공한다. 모델의 성능 메트릭을 추출하기 위해 **broom의 glance함수**를 사용할 것이다. 이 함수는 모델에 적용하면 한 줄로 이루어진 데이터프레임이 생성된다.


```{r}
broom::glance(nz_mod)
```


mutate와 unnest를 이용하여 국가별로 하나의 행이 존재하는 데이터프레임을 만들 수 있다.


```{r}
by_country %>% 
  mutate(glance = map(model, broom::glance)) %>% 
  unnest(glance)
```


그렇지만 여전히 모든 리스트-열을 포함하고 있으므로 이는 우리가 원하는 결과물이 아니다. 이것은 unnest를 단일 행의 데이터프레임에 적용했을 때의 기본 동작이다. 이 열을 숨기기 위해서는 **.drop = TRUE**를 사용하면 된다.


```{r}
glance <- by_country %>% 
  mutate(glance = map(model, broom::glance)) %>% 
  unnest(glance, .drop = TRUE)

glance
```


이를 이용하여 잘 맞지 않는 모델을 찾을 수 있다.


```{r}
glance %>% 
  arrange(r.squared)
```


좋지 않은 모델은 아프리카 대륙에서 나타난다. 이 플롯으로 다시 확인해보자.


```{r}
glance %>% 
  ggplot(aes(continent, r.squared)) +
  geom_jitter(width = 0.5)
```


또한, r.squared가 작은 국가를 제거한 데이터를 플롯으로 나타낼 수 있다.


```{r}
bad_fit <- filter(glance, r.squared < 0.25)

gapminder %>% 
  semi_join(bad_fit, by = "country") %>% 
  ggplot(aes(year, lifeExp, color = country)) +
  geom_line()
```


# 3. 리스트-열


리스트는 벡터이므로, 데이터 프레임의 열로 사용하는 것은 타당한 방법이다. 하지만, 기존의 베이스 R에서는 리스트를 요소로 가지는 열을 만들기란 쉽지 않다.


```{r}
data.frame(x = list(1:3, 3:5))
```


위의 코드와 결과에서 알 수 있듯이, 요소가 아닌, 열로 들어가버린다.


I함수를 사용한다면 이를 막을 수는 있지만, 다음과 같이 제대로 출력되지 않는다.


```{r}
data.frame(x = I(list(1:3, 3:5)),
           y = c("1, 2", "3, 4, 5"))
```


tibble은 입력값을 수정하지 않고도 더 나은 출력 방법을 제공하여 이 문제를 해결할 수 있다.


```{r}
tibble(x = list(1:3, 3:5),
       y = c("1, 2", "3, 4, 5"))
```


tribble은 필요한 리스트를 자동으로 생성할 수 있는 더 간단한 방법이다.


```{r}
tribble(~x, ~y,
        1:3, "1, 2",
        3:5, "3, 4, 5")
```


리스트열은 중급 데이터 구조로 가장 유용하다. 대부분의 R 함수가 원자 벡터 또는 데이터프레임에서 동작하기 때문에 리스트열로 작업하기 어렵다. 그렇기 때문에 약간의 번거로움이 따를 수밖에 없다. 


일반적으로 리스트열 파이프 라인에는 효과적인 측면이 세 가지이다.


- 394p의 내용과 같이, nest, summarize + list, 또는 mutate + map 함수 중 하나를 사용하여 리스트열을 생성한다.
- map, map2 또는 pmap으로 변형하여 다른 중간 리스트열을 만든다.예를 들어 이전 사례에서 데이터프레임의 리스트열을 변형하여 모델의 리스트열을 생성하였다.
- 399p의 리스트열 단순화하기의 내용과 같이 리스트열을 데이터프레임 또는 원자 벡터로 다시 단순화한다.


# 4. 리스트-열 생성하기


늘 하는 식으로 tibble을 사용하는 것이 아닌, 다음의 세 가지 방법 중 한 가지를 사용하여 일반 열에서 리스트열을 생성할 것이다.


- tidyr::nest함수를 사용하여 그룹화된 데이터프레임을 데이터프레임의 리스트열을 포함하는 중첩된 데이터로 변환한다.
- mutate와 벡터화 함수를 통해 리스트를 반환한다.
- 여러 결과를 반환하는 summarize와 요약 함수를 사용한다.


또는 tibble::enframe함수를 사용하여 명명된 리스트에서 생성할 수 있다.


## 4.1 중첩을 사용하여 생성하기


nest 함수는 중첩된 데이터프레임을 생성한다. 중첩된 데이터프레임의 각 행은 메타 관측값을 나타낸다. 다른 열은 관측값을 정의하는 변수를 제공하고 데이터프레임의 리스트열은 메타 관측값을 구성하는 개별 관측값을 제공한다.


```{r}
gapminder %>% 
  group_by(country, continent) %>% 
  nest()
```


그룹화되지 않은 데이터프레임에서도 중첩하고자 하는 열을 지정하면 사용할 수 있다.


```{r}
gapminder %>% 
  nest(year:gdpPercap)
```


## 4.2 벡터화 함수에서 생성하기


몇가지 유용한 함수는 원자 벡터를 입력하여 리스트를 반환한다. 예를들어 stringr::str_split은 문자형 벡터를 사용하여 문제형 벡터의 리스트를 반환한다. mutate함수 안에서 이를 사용하면 리스트열을 얻을 수 있다.


```{r}
df <- tribble(~x1,
              "a,b,c",
              "d,e,f,g")

# 문자형의 리스트열 생성
df %>% 
  mutate(x2 = stringr::str_split(x1, ","))

# unnest함수를 통해 벡터 리스트를 다룬다.
df %>% 
  mutate(x2 = stringr::str_split(x1, ",")) %>% 
  unnest()
```


이 패턴의 또 다른 예제는 purrr의 map, map2, pmap 함수를 사용하는 것이다.


```{r}
sim <- tribble(~f, ~params,
               "runif", list(min = -1, max = -1),
               "rnorm", list(sd = 5),
               "rpois", list(lambda = 10))

sim %>% 
  mutate(sims = invoke_map(f, params, n = 10))
```


## 4.3 다중값 요약에서 생성하기


summarize의 한 가지 제약은 단일 값을 반환하는 요약 함수로만 동작한다는 것이다. 즉, 임의 길이의 벡터를 반환하는 quantile과 같은 함수와 사용할 수 없다.


```{r}
# 에러가 발생한다.
# mtcars %>% 
#   group_by(cyl) %>% 
#   summarise(q = quantile(mpg))
```


그렇지만 결과를 리스트에 넣을 수 있다. 각각의 요약은 길이가 1인 리스트이므로 summarize 규칙에 따른다.


```{r}
mtcars %>% 
  group_by(cyl) %>% 
  summarize(q = list(quantile(mpg)))
```


unnest를 이용하여 유용한 결과를 얻기 위해서는 확률값을 포착해야 한다.


```{r}
probs <- c(0.01, 0.25, 0.5, 0.75, 0.99)

mtcars %>% 
  group_by(cyl) %>% 
  summarize(p = list(probs), q = list(quantile(mpg, probs))) %>% 
  unnest()


# 참고~ quantile은 무슨 함수?
x <- c(1,2,3,4,5,6,7,8,10,50,11100)
quantile(x)
```


## 4.4 명명된 리스트에서 생성하기


리스트의 내용과 요소, 둘 다 반복하고자 할 때는 어떻게 할 것인가? 모든 것을 하나의 객체로 묶으려고 하는 대신 데이터프레임을 만드는 것이 더 쉽다.


하나의 열은 요소, 다른 하나의 열은 리스트를 포함할 수 있다. 리스트에서 이러한 데이터프레임을 만드는 쉬운 방법은 **tibble::enframe**을 사용하는 것이다.


```{r}
x <- list(a = 1:5,
          b = 3:4,
          c = 5:6)

df <- enframe(x)
df
```


이제 이름과 값을 동시에 반복하고자 한다면 map2를 사용할 수 있다.


```{r}
df %>% 
  mutate(smry = map2_chr(name, value, ~stringr::str_c(.x, " : ", .y[1])))
```


참고로 위의 map코드는 요약문이 사용되었다. .x는 name, .y는 value를 뜻한다. 물결 표시(~)를 사용함으로써, 요약문을 사용하겠다는 뜻이 되는 것이다.


## 4.5 연습문제(398p)
```{r}
# 다음 코드는 왜 유용한가?
mtcars %>% 
  group_by(cyl) %>% 
  summarize_each(funs(list))

# 모든 열을 리스트열로 바꾸어준다.
```


# 5. 리스트열 단순화하기


리스트열을 일반 열 또는 열의 집합으로 단순화를 해야 데이터 처리 및 시각화 기술을 적용할 수 있다.


- 단일 값을 원하는 경우 map_lgl, map_int, map_dbl, map_chr에 mutate를 사용하여 원자 벡터를 생성한다.
- 많은 값을 원하는 경우 unnest를 사용하여 리스트열을 일반 열로 다시 변환하고 필요한 만큼 행을 반복한다.


## 5.1 리스트를 벡터로 만들기


리스트 열을 원자 벡터로 줄일 수 있다면 리스트 열은 일반 열이 된다.


```{r}
df <- tribble(~x,
              letters[1:5],
              1:3,
              runif(5))

df %>% mutate(type = map_chr(x, typeof),
              length = map_int(x, length))
```


이는 tbl print 방법에서 얻은 것과 같은 기본 정보지만, 여기에서는 필터링 용도로 사용할 수 있다. **다차원적인 리스트에서 작동하지 않는 부분을 필터링하고자 할 때 유용한 기법이다.**


map_xxx 단축어를 기억하자. map_chr를 이용하여 x의 각 요소에 대해 apple에 저장된 문자열을 추출할 수 있다. 이는 중첩된 리스트를 일반 열로 분리할 때 유용하다. 리스트의 요소가 누락된 경우 NULL을 반환하는 대신 사용할 값을 제공하는 .null 인수를 사용하자.


```{r}
df <- tribble(~x,
              list(a = 1, b = 2),
              list(a = 2, c = 4))

df %>% mutate(a = map_dbl(x, "a"),
              b = map_dbl(x, "b", .null = NA_real_))
```


## 5.2 중첩 해제하기


unnest는 리스트열의 각 요소를 한 줄씩 일반 열로 반복하며 동작한다. 예를 들어 다음 예제는 첫 번째 행은 4번 반복하고 두 번째 행은 한 번만 반복한다.


```{r}
tibble(x = 1:2,
       y = list(1:4, 1)) %>% 
  unnest(y)
```


즉, 이는 다른 수의 요소가 포함된 두 개의 열을 동시에 중첩 해제할 수 없다는 것을 의미한다.


```{r}
df1 <- tribble(~x, ~y, ~z,
               1, c("a","b"), 1:2,
               2, "c", 3)

df1 %>% unnest(y, z)


df2 <- tribble(~x, ~y, ~z,
               1, "a", 1:2,
               2, c("b","c"), 3)


# 오류발생 df2 %>% unnest(y, z)
```


데이터프레임의 리스트열을 중첩 해체할 때도 같은 원칙이 적용된다. 각 행의 모든 데이터프레임이 같은 개수의 행을 가지고 있다면 여러 개의 리스트열을 중첩 해체할 수도 있다.


# 6. broom으로 타이디 데이터 만들기


broom 패키지는 모델을 타이디 데이터프레임으로 변환할 수 있는 세 가지의 일반적인 도구를 제공한다.


- broom::glance는 각 모델에 대한 행을 반환한다. 모델 요약(성능의 척도)이 표시된다.
- broom::tidy는 모델의 각 계수에 대한 행을 반환한다. 각 열은 추정값 또는 변동성에 대한 정보를 제공한다.
- broom::augment(model, data)는 data의 각 행에 잔차와 같은 영향 통계량을 추가하여 반환한다.


broom이 지원하는 모델의 목록은 **http://github.com/tidyverse/broom** 을 참고하자.