---
title: '3장 : 데이터 변형'
author: "huimin"
date: "2019년 3월 19일"
output: rmarkdown::github_document
---

```{r setup, include=FALSE}
knitr::opts_chunk$set(echo = TRUE)
```


#필요 패키지 로딩하기
```{r}
library(nycflights13) # flights 데이터 프레임을 이용하기 위해서
library(tidyverse)
```


#준비하기
**티블(tibble)**은 **데이터프레임**이지만, tidyverse에서 더 잘 작동하도록 조정된 형식이다.<br>


**콘솔창 상에서의 출력물 형식표시**<br>


|형식|의미|
|:-:|:-:|
|int|정수|
|dbl|더블형 또는 실수|
|chr|문자형 벡터 혹은 문자열|
|dttm|데이트-타임형(날짜+시간)|
|lgl|TRUE 나 FALSE만 포함하는 논리형|
|fctr|팩터형|
|date|데이트형|


#dplyr 기초
**핵심 함수** 기능 설명<br>


|함수명|기능 설명|
|:-:|:-:|
|filter()|값을 기준으로 행 선택하기|
|select()|이름으로 열(변수)을 선택하기|
|mutate()|기존 변수들의 함수로 새로운 변수를 생성하기|
|arrange()|행을 재정렬하기|
|summarize()|하나의 요약값으로 합치기|
|group_by()|그룹마다 동작하도록 범위 지정. 위 함수들과 함께 사용할 수 있음.|


위의 함수들은 다음과 같은 공통점이 있다.<br>
(1) 첫 인수는 데이터프레임이다.<br>
(2) 그 이후의 인수들은 따옴표없이 변수 이름을 사용한다.<br>
(3) 데이터프레임을 반환한다.<br>


#filter()로 행 필터링하기
```{r}
dplyr::filter(flights, month == 1, day == 1)

# 참고 : near()함수를 통한 근사치 비교하기
1/49*49 == 1
near(1 / 49 * 49, 1)


#,를 하면 &(and)역할, |를 사용하면 or역할
dplyr::filter(flights, month == 11 | month == 12)


# %in% : 집합에 포함되는 것만 반환
dplyr::filter(flights, month %in% c(11,12))


# 아래의 두 코드는 같은 뜻이다. (드모르간 법칙 적용됨)
filter(flights, !(arr_delay > 120 | dep_delay > 120))
filter(flights, arr_delay <= 120, dep_delay <= 120)


# filter()는 조건이 TRUE인 열만 포함한다. FALSE와 NA값들은 제외한다. 결측값을 남기려면 명시적으로 요청한다.
df <- tibble(x = c(1, NA, 3))

filter(df, x>1)
filter(df, is.na(x) | x>1)
```


##연습문제
```{r}
# 2시간 이상 도착 지연
dplyr::filter(flights, dep_delay > 2)

# IAH 또는 HOU으로 운항
dplyr::filter(flights, dest == "IAH" | dest == "HOU")

# United(UA), American(AA), Delta(DL)이 운항
dplyr::filter(flights, carrier %in% c("UA","AA","DL"))

# between() 함수의 용법 : 7보다 같거나 크고 9보다 작거나 같은 것 TRUE
between(1:12, 7, 9)

# NA에 대하여
NA^0
NA|TRUE
FALSE&NA
NA*0
```


#arrange()로 행 정렬하기
arrange()는 행을 선택하는 대신, **순서를 바꾼다는 것**만 제외하고는 filter()와 유사하게 작동한다.<br>
데이터프레임과 정렬기준으로 지정할 열 이름 집합을 입력으로 한다.<br>
**결측값(NA)은 마지막에 정렬된다.**
```{r}
# 기본 용법
arrange(flights, year, month, day)


# desc()을 통한 내림차순 정렬
arrange(flights, year, desc(month))


# 모든 결측값을 앞에 오도록 설정하기
arrange(flights, desc(is.na(dep_time)))
```


#select()로 열 선택하기
|select안에서 사용할 수 있는 함수|기능 설명|
|:-:|:-:|
|starts_with("char")|해당 문자로 시작하는 변수에 매칭|
|ends_with("char")|해당 문자로 끝나는 변수에 매칭|
|contains("char")|해당 문자를 포함하는 변수에 매칭|
|matches("(.)\\\\1")|정규표현식에 매칭되는 변수 선택|
|num_range("x", 1:3)|x1, x2, x3에 매칭|
```{r}
# 기본 용법
select(flights, year, month, day)


# 슬라이싱 가능
select(flights, year:day)


# 선택 열만 제외하기
select(flights, -c(year:day))
```


select()의 변형인 **rename()**을 사용하면 명시적으로 **언급하지 않은 모든 변수를 유지**한다.
```{r}
# tailnum이라는 변수를 tail_num이라는 이름으로 바꿈.
rename(flights, tail_num = tailnum)


# select()에서도 언급하지 않은 변수를 유지하는 방법
select(flights, time_hour, air_time, everything())
```


##연습문제
```{r}
# select()호출에서 한 변수 이름을 여러 번 포함할 경우
select(flights, year, year)


# one_of(): Matches variable names in a character vector.
vars <- c("year","month","day")
select(flights, one_of(vars))
```


#mutate()로 새로운 변수 추가하기
새로운 열을 항상 데이터셋 마지막에 추가한다.<br>
**transmute()**함수의 경우, 언급한 것 이외의 변수는 제외한다.
```{r}
# 새로운 샘플객체
sample.flights <- select(flights,
                         year:day,
                         ends_with("delay"),
                         distance,
                         air_time)

head(sample.flights)


# mutate를 통해서 새로운 변수 추가해보기
dplyr::mutate(sample.flights,
              gain = arr_delay - dep_delay,
              speed = distance / air_time * 60,
              hours = air_time / 60,
              gain_per_hour = gain / hours) # 방금 생성한 열을 참조할 수 있음


# 언급한 변수만 남기고 나머지는 삭제하는 transmute()
dplyr::transmute(flights,
                 gain = arr_delay - dep_delay,
                 speed = distance / air_time * 60,
                 hours = air_time / 60,
                 gain_per_hour = gain / hours)
```


##유용한 생성 함수
mutate()와 함께 자주 사용되는 함수들을 소개한다.<br>
**오프셋**


|함수명|기능|
|:-:|:-:|
|lead()|데이터를 왼쪽에서 당긴다. 가장 끝 행은 NA가 된다.|
|lag()|데이터를 오른쪽에서 당긴다. 가장 첫 행이 NA가 된다.|


**누적 및 롤링 집계**


|함수명|기능|
|:-:|:-:|
|cumsum()|누적 합계|
|cumprod()|누적 곱셈|
|cummin()|누적 최솟값 (계속해서 최솟값을 갱신해나감)|
|cummax()|누적 최댓값 (계속해서 최댓값을 갱신해나감)|
|cummean()|누적 평균|


**랭킹**<br>
기본적으로 min_rank()함수를 이용한다.


이외의 **논리형 비교 연산자(<,<=,>,>=,!=)**와 **산술 연산자**, **모듈러 연산(%/%, %%)**, **로그** 등을 자유롭게 사용할 수 있다. 
```{r}
# 누적 최솟값과 누적 최댓값 예시
dplyr::mutate(sample.flights,
              cum_min = cummin(dep_delay),
              cum_max = cummax(dep_delay))

# 랭킹 예시
dplyr::mutate(sample.flights,
              ranking = min_rank(dep_delay),
              rvs_ranking = min_rank(desc(dep_delay)))
```


#summarize()로 그룹화 요약하기
데이터프레임을 하나의 행으로 축약할 수 있는 함수다.<br>
**group_by()**함수와 같이 사용하면, 매우 유용하다.<br>
group_by를 통해서 **분석의 단위를 전체 데이터셋에서 개별 그룹으로 변경**할 수 있는데, 이를 통하여 그룹마다 함수를 적용할 수 있는 것이다.
```{r}
# summarise의 기본 용법 탐색
dplyr::summarise(flights,
                 n = n(),
                 delay = mean(dep_delay, na.rm = TRUE))


# summarise와 group_by의 활용
flights %>% 
  dplyr::group_by(year, month, day) %>% 
  dplyr::summarise(n = n(),
                   delay = mean(dep_delay, na.rm = TRUE))


# 그래프도 그려보기
flights %>% 
  dplyr::group_by(year, month, day) %>% 
  dplyr::summarise(n = n(),
                   delay = mean(dep_delay, na.rm = TRUE)) %>% 
  ggplot(mapping = aes(x = n, y = delay)) +
  geom_point(alpha = 0.5) +
  geom_smooth(se = FALSE,
              color = "red")
```


#유용한 요약 함수들
**위치 측정값**<br>
median() : 중위수<br>
**산포 측정값**<br>
sd() : 평균제곱편차, 표준편차<br>
IQR() : 사분위 범위<br>
mad() : 이상값이 있을 때 더 유용할 수 있는 중위절대편차<br>
**순위 측정값**<br>
quntile(x, 0.25) : 25%보다는 크고 나머지 75%보다는 작은 값을 찾는다.<br>
**자리(position) 측정값**<br>
first(), last(), nth(x, 2)<br>
**카운트**<br>
n() : 인수가 없고 현재 그룹의 크기를 반환<br>
n_distinct() : 유일값 개수를 카운트하여 반환<br>
**그룹화 해제하기**<br>
ungroup()
```{r}
# first, last 사용 예시
flights %>% 
  dplyr::select(year, month, day, dep_time) %>% 
  dplyr::filter(is.na(dep_time) == FALSE) %>% 
  dplyr::group_by(year, month, day) %>% 
  dplyr::summarise(first_dep = first(dep_time),
                   last_dep = last(dep_time))


# count 예시
flights %>% 
  dplyr::select(year, month, day, dep_time) %>% 
  dplyr::filter(is.na(dep_time) == FALSE) %>% 
  dplyr::group_by(year, month, day) %>% 
  dplyr::count(month)


# count 예시2 : 비행한 마일 수를 카운트하기
flights %>% 
  dplyr::count(tailnum, wt = distance)


# ungroup 예시
flights %>% 
  dplyr::group_by(year, month, day) %>% 
  dplyr::summarise(n = n()) %>% 
  dplyr::ungroup() %>% 
  dplyr::summarise(n = n())
```


#그룹화 뮤테이트와 필터링
그룹화는 summarize()와 조합하여 사용하면 가장 유용하지만 **mutate()**와 **filter()**로 편리한 작업을 할 수도 있다.<br>
```{r}
# 그룹화 후, 필터링의 예시
flights %>%
  dplyr::select(year, month, day, arr_delay) %>% 
  dplyr::group_by(year, month, day) %>% 
  filter(rank(desc(arr_delay)) < 10)
```