---
title: '7장 : tibble로 하는 티블'
author: "huimin"
date: "2019년 4월 29일"
output: rmarkdown::github_document
---

```{r setup, include=FALSE}
knitr::opts_chunk$set(echo = TRUE)
```

#기초 설정하기
```{r}
library(tidyverse)
```

#들어가기


**티블도 데이터프레임**이지만, 좀 더 편리하게 사용할 수 있도록 오래된 동작들이 수정되었다. 기존의 코드를 손상시키지 않기 위해서 패키지의 형태로 업데이트 되었다.


tidyverse패키지에 포함되어 있는 tibble패키지를 통해서 생성한다.


#티블 생성하기

|함수|설명|
|:-:|:-:|
|as_tibble(dataframe)|데이터프레임을 티블로 전환|
|tibble()|티블 생성하기|
|tribble()|적은 양의 데이터를 읽기 쉬운 형태로 배치하는 티블|

```{r}
# 기존 데이터프레임을 티블로 전환하기
as_tibble(iris)


# 티블은 아래처럼, 방금 만든 변수를 참조할 수도 있다.
tibble(x = 1:5, y = 1, z = x^2+y)


# 티블은 유효하지 않은 이름(비구문론적 이름)을 열 이름으로 가질 수 있다.
# 단, 역따옴표로 감싸야한다.
tb <- tibble(`:)` = "스마일",
             ` ` = "공백",
             `2000` = "숫자")

tb

# tribble을 통해서 티블 생성하기
tribble(~x, ~y, ~z,
        "a", 2, 3.6,
        "b", 1, 8.5)
```


#티블 vs 데이터프레임


**화면 출력**과 **서브셋하기**에서 차이가 있다.<br>
인덱싱과 슬라이싱 등은 모두 데이터프레임과 사용법이 동일하다.


##화면 출력
티블에서는 대용량 데이터 작업을 쉽게 할 수 있는 방법이 존재한다.<br>
option()을 설정하여 기본 출력 동작을 제어할 수 있다.


|함수|설명|
|:-:|:-:|
|option(tibble.print_max = n, tibble.print_min = m)|m행 이상인 경우, n행만 출력한다.|
|option(dplyr.print_min = Inf)|모든 행을 항상 표시|
|option(tibble.width = Inf)|모든 열을 출력|

```{r}
tibble(a = lubridate::now() + runif(1e3)*86400,
       b = lubridate::today() + runif(1e3)*30,
       c = 1:1e3,
       d = runif(1e3),
       e = sample(letters, 1e3, replace = TRUE))

# 데이터프레임에서는 print를 통해서 width = Inf를 하면 모든 열을 표시
diamonds %>%
  print(n=10, width = Inf)
```


##서브셋하기


데이터프레임에서 변수 하나를 추출하려면 새로운 도구인 $및 [[이 필요하다. [[는 이름이나 위치로 추출할 수 있다.<br>
$는 이름으로만 추출할 수 있지만 타이핑을 덜 해도 된다.


```{r}
df <- tibble(x = runif(5),
             y = rnorm(5))

# 이름으로 추출
df$x
# 티블은 2중 대괄호를 넣지 않으면, 티블로 반환한다. 리스트처럼
df[["x"]]
# 위치로 추출
df[[1]]

# 파이프를 사용하여 추출
df %>% .$x
df %>% .[["x"]]
```


##이전코드와 상호작용


오래된 함수는 티블에서 작동하지 않는다. 이러한 함수를 사용하려면 **as.data.frame()**을 사용하여 티블을 data.frame으로 되돌려야 한다.<br>


##연습문제
```{r}
# 데이터프레임과 티블 비교하기
mtcars
as.tibble(mtcars)

tb <- tibble(abc = 1,
             xyz = "a")

tb$x
tb[["xyz"]]
tb[c("abc","xyz")]

# 비구문론적 이름 참조하기
tb <- tibble(`1` = 1:3,
             `2` = 4:6,
             `4` = `1` / `2`)

# 열의 이름을 바꾸기
colnames(tb) <- c("one","two","three")


# tibble::enframe의 의미
# 두 개의 원자벡터 혹은 리스트를 하나 또는 두 개의 열 데이터프레임으로 변환한다. 
tibble::enframe(c(a=5,b=7))
```