---
title: '9장 : tidyr로 하는 타이디 데이터'
author: "huimin"
date: "2019년 5월 2일"
output: rmarkdown::github_document
---

```{r setup, include=FALSE}
knitr::opts_chunk$set(echo = TRUE)
```

#기초 설정하기
```{r}
library(tidyverse)
library(readr)
```

#들어가기


지저분한 데이터를 tidyr 패키지를 통해서 정리할 수 있다.


#타이디 데이터


데이터를 타이디하게 만드는, 서로 연관된 세 가지 규칙은 다음과 같다.


- 변수마다 해당되는 열이 있어야 한다.
- 관측값마다 해당되는 행이 있어야 한다.
- 값마다 해당하는 하나의 셀이 있어야 한다.


이 규칙에 따르기 위해서는,


1. 데이터셋을 티블에 각각 넣어라.
2. 변수를 열에 각각 넣어라.


데이터가 타이디할 경우 장점은 두 가지이다.


- 데이터를 일관된 방식으로 저장하면 보편적인 장점이 있다. 일관된 데이터 구조를 사용하면 이에 적용할 도구들이 공통성을 가지게 되어, 이들을 배우기가 더 쉬워진다.
- 변수를 열에 배치하면 R의 벡터화 속성이 가장 잘 발휘된다는 점에서 구체적인 장점이 생긴다.


**내가 너무 R에 익숙한 나머지, 기본이라고 생각했던 부분이 사실은 타이디 데이터였다.**

##연습문제(145p)
```{r}
# table2와 table4a + table4b에서 비율(rate)을 계산하라.
# a. 연도별, 국가별로 결핵 사례 수(case)를 추출하라.
# b. 연도별, 국가별로 해당하는 인구를 추출하라.
# c. 사례 수를 인구로 나누고 10,000을 곱하라.
# d. 적절한 곳에 다시 저장하라.

head(table2, n=10)
head(table4a, n=10)
head(table4b, n=10)

# 방법 1 : table4a + table4b를 통해서 비율 계산하기
new.tibble <- tibble(country = table4a$country,
                   `1999rate` = table4a$`1999`/table4b$`1999` * 10000,
                   `2000rate` = table4a$`2000`/table4b$`2000` * 10000)

new.tibble

# 방법 2 : table2만 사용하여 계산하기
# 1단계 : case랑 population을 변수로 바꿔야한다.
# 그렇게 하기 위해서는 그냥 차라리 새로 만드는 편이 낫다.
```


#Gather와 Spread


대부분의 사람들은 타이디 데이터의 원리에 익숙하지 않으며, 데이터 작업에 많은 시간을 써야만 타이디 데이터로 만들 수 있다. 또한, 데이터는 분석보다도 다른 용도로 사용하려고 구성하는 경우도 많다. 그렇기 때문에 타이디한 데이터가 아니다.


**따라서 대부분의 실제 분석에서는 타이디하게 만드는 작업이 필요하다.**


**첫 번째 단계는 항상 변수와 관측값이 무엇인지 파악하는 것이다.**


**두 번째 단계는 자주 일어나는 두 가지 문제 중 하나를 해결하는 것이다.**


- 하나의 변수가 여러 열에 분산되어 있을 수 있다.
- 하나의 관측값이 여러 행에 흩어져 있을 수 있다.


이러한 문제들을 해결하려면 tidyr에서 **gather()와 spread()함수**가 필요하다.


먼저 gather와 spread에 대하여 말하자면, **gather는 기존의 key를 value로 바꾸고 기존의 key에 있던 value에 새로운 이름을 붙여서 추가**하는 것이고, **spread는 기존의 value를 새로운 key로 바꾸고, 하나의 key를 선택하여 그 key의 value 값들을 새로운 key에 편입시키는 것이다.**


##gather()로 모으기


자주 생기는 문제는 **데이터셋의 일부 열 이름이 변수 이름이 아니라 변수 값인 경우**이다. 이와 같은 데이터셋을 타이디하게 만들려면 해당 열을 새로운 두 변수로 모아야 한다. 이 작업을 설명하기 위해 세 가지 파라미터가 필요하다.


- 변수가 아니라 값을 나타내는 열 집합. 예에서는 열 1999와 열 2000이다.
- key : 열 이름 자리링리에 나타난 값의 변수 이름
- value : 셀에 값이 분산되어 있는 변수의 이름


```{r}
table4a

# 변수가 아니라 값을 나타내는 열 집합. 열 1999와 열 2000이다.
# (key)열 이름 자리에 나타난 값을 변수 이름은 year이다.
# (value)셀에 값이 분산되어 있는 변수의 이름은 cases이다.

tidy4a <- table4a %>% 
  gather(`1999`, `2000`, key = "year", value = "cases")

tidy4b <- table4b %>% 
  gather(`1999`, `2000`, key = "year", value = "population")


left_join(tidy4a, tidy4b)
```


##spread()로 펼치기


펼치기는 수집하기의 반대이다. 관측값이 여러 행에 흩어져 있을 때 사용한다. table2가 그 예시이다. 2개의 파라미터가 필요하다.


- 변수 이름을 포함하는 열, 즉 key 열. 여기에서는 type이다.
- 여러 변수를 형성하는 값을 포함하는 열, 즉 value 열. 여기는 count이다.


```{r}
table2

table2 %>% 
  spread(key = "type", value = "count")
```


##연습문제
```{r}
# 1. gather과 spread가 완벽하게 대칭이 아닌 이유는?
stocks <- tibble(year = c(2015,2015,2016,2016),
                 half = c(1,2,1,2),
                 return = c(1.88, 0.59, 0.92, 0.17))

stocks

stocks %>% 
  spread(key ="year", value = "return") %>% 
  gather(`2015`:`2016`, key = "year",value = "return")


# gather와 spread에 있는 convert 인수는 열이 문자열로 강제 변환된 경우 유용하다.


# 2. 다음 데이터를 타이디하게 하라.
preg <- tribble(~pregnant, ~male, ~female,
                "yes",NA,10,
                "no",20,12)

preg %>% 
  gather(male, female, key = "sex", value = "month") %>% 
  select(sex, pregnant, month)

```


#Separate와 Unite


table3에는 지금까지 볼 수 없었던 다른 문제가 있다. **두 개의 변수(cases 및 population)가 포함된 한 개의 열(rate)이 있다.** 이 문제를 해결하려면 separate() 함수가 필요하다. 또한 하나의 변수가 여러 열에 분산되어 있는 경우에 사용하는, separate()의 보완함수인 unite()에 대해서도 학습한다.


##separate()로 분리하기


separate()는 구분 문자가 나타나는 곳마다 쪼개서 하나의 열을 여러 열로 분리한다.


```{r}
table3

#참고 : sep은 정규표현식이다.
table3 %>% 
  separate(rate, into = c("cases","population"), sep = "/")

# convert옵션을 설정할 경우, 알아서 형 변환을 시도한다.
table3 %>% 
  separate(rate, 
           into = c("cases","population"), 
           sep = "/", 
           convert = TRUE)

# sep에 정수를 전달할 경우, 해당 정수의 인덱스 번호를 기준으로 쪼갠다.

table3 %>% 
  separate(year,
           into = c("century","year"),
           sep = 2,
           convert = FALSE)




```


##unite()로 결합하기


unite()는 separate()의 반대이다. 여러 열을 하나의 열로 결합한다. 


```{r}
table5 %>% 
  unite(new, century, year, sep = "")
```


##연습문제(153p)
```{r}
# 1. separate()의 extra인수와 fill인수의 역할은 무엇인가?

# extra의 경우, 넘치는 경우 warn, drop, merge를 선택하여 처리한다.
tibble(x = c("a,b,c","d,e,f,g","h,i,j")) %>% 
  separate(col = x, into = c("one","two","three"), extra = "drop")

tibble(x = c("a,b,c","d,e,f,g","h,i,j")) %>% 
  separate(col = x, into = c("one","two","three"), extra = "merge")

# fill의 경우, 부족한 경우에 warn, right, left를 선택하여 처리한다.
tibble(x = c("a,b,c","d,e","h,i,j")) %>% 
  separate(col = x, into = c("one","two","three"), fill = "right")

tibble(x = c("a,b,c","d,e","h,i,j")) %>% 
  separate(col = x, into = c("one","two","three"), fill = "left")
```


#결측값


데이터셋의 표현 방식을 변경하면 결측값에 중요하고도 미묘한 이슈가 나타난다. 두 가지 방식으로 결측될 수 있다.


- 명시적으로, 즉 NA로 표시된다.
- 암묵적으로, 즉 단순히 데이터에 존재하지 않는다.


```{r}
stock <- tibble(year = c(2015,2015,2015,2015,2016,2016,2016),
                qtr = c(1,2,3,4,2,3,4),
                return = c(1.88,0.59,0.35,NA,0.92,0.17,2.66))

stock
```


위의 데이터 프레임을 본다면, 2015년 4분기의 값은 NA로서, 명시적으로 표현되어 있다. 하지만 2016년 1분기는 데이터 자체가 없다. 이를 암묵적인 결측값이라고 한다.


**다음과 같이 암묵적 값을 명시적으로 만들 수도 있다.**
```{r}
stock %>% 
  spread(key = "year", value = "return") %>% 
  gather(col = `2015`:`2016`, key = "year", value = "return") %>% 
  select(year, qtr, return)
```


**또한, gather에서 na.rm옵션을 설정하면 명시적 값을 암묵적으로 전환한다.**
```{r}
stock %>% 
  spread(key = "year", value = "return") %>% 
  gather(col = `2015`:`2016`, 
         key = "year", 
         value = "return",
         na.rm = TRUE) %>% 
  select(year, qtr, return)
```


타이디 데이터에서 결측값을 명시적으로 표현하는 중요한 도구로 **complete()**도 있다. complete에 열 집합을 입력하면, **고유한 조합을 모두 찾아낸다.** 그런 다음 원본 데이터셋에 필요한 곳에 명시적으로 NA를 채워 넣는다.
```{r}
stock %>%
  complete(year, qtr)
```


결측값 작업할 때 알아야 할 중요한 도구가 하나 더 있다. 데이터 소스가 주로 데이터 입력에 사용된 경우 결측값은 이전 값이 전달되어야 함을 나타낸다.
```{r}
treatment <- tribble(~person, ~treatment, ~response,
                     "Derrick Whitmore", 1, 7,
                     NA, 2, 10,
                     NA, 3, 9,
                     "Katherine Burke", 1, 4)
```


이러한 결측값은 **fill()**을 통하여 채울 수 있다. **이 함수는 결측값을 가장 최근의 비결측값으로 치환하고자 하는 열(집합)을 입력으로 한다.** 이를 전문 용어로는 **마지막 관측값 이월** 이라고 한다.
```{r}
treatment %>% 
  fill(person)
```


#사례연구


데이터를 타이디하게 만들기 위해 배운 것을 모두 정리하면서 이 장을 끝내자. **tidyr::who 데이터셋**에는 결핵 사례가 연도, 국가, 나이, 성별 및 진단 방법별로 세분화되어 있다.


이 데이터셋을 타이디하게 만들어서 작업을 하려고 한다.


```{r}
who
```


이 데이터셋은 전형적인 실 데이터이다. **열 중복, 가변 코드, 다수의 결측값**들이 포함되어 있다. 


- country, iso2와 iso3는 국가를 중복해서 지정하는 세 개의 변수이다.
- year 또한 분명히 변수이다.
- 다른 모든 열을 알 수 없지만, 변수가 아니라 value같다.


```{r}
# NA값 확인해보기
sapply(who, FUN = function(x) sum(is.na(x)))

ncol(who)

# gather를 통해서 열 모으기
who1 <- who %>% 
  gather(new_sp_m014:newrel_f65, key = "key", value = "cases")

# 잠시 범주형으로 전환
who1$key <- as.factor(who1$key)
# 레벨 파악하기
nlevels(who1$key)
levels(who1$key)
```


데이터 사전을 사용할 수도 있다. 데이터 사전은 다음을 알려준다.


(1). 각 열의 처음 세 글자는 해당 열이 포함하는 결핵 사례가, 새로운 사례인지 과거 사례인지를 나타낸다. 이 데이터셋에서 각 열은 새로운 사례를 포함한다.


(2). 그 다음 두 글자는 다음의 결핵의 유형을 기술한다.


- rel은 재발 사례를 의미한다.
- ep는 폐외(extrapulmonary) 결핵 사례를 의미한다.
- sn은 폐 얼룩으로 보이지 않는 폐결핵 사례를 의미한다.(smear negative)
- sp는 폐 얼룩으로 보이는 폐결핵 사례를 의미한다.


(3). 여섯 번째 글자는 결핵 환자의 성별을 나타낸다. 남성(m)과 여성(f)으로 사례를 분류한다.


(4). 나머지 숫자는 연령대를 나타낸다.


**우선 열 이름의 형식을 수정해야 한다.** 열 이름이 new_rel이 아니라 newrel이기 때문에 일관성이 없다.
```{r}
who2 <- who1 %>% 
  mutate(key = str_replace(key, "newrel", "new_rel"))

table(who2$key)


who3 <- who2 %>% 
  separate(key, into = c("new","type","sexage"), sep = "_")

who3
```


이때, iso2, iso3, new는 모두 같으므로, 제거해도 될 것이다.
```{r}
who4 <- who3 %>% 
  select(-iso2,-iso3,-new)

who4
```


다음으로는, sexage를 sex와 age로 분리할 것이다.
```{r}
who5 <- who4 %>% 
  separate(sexage, into = c("sex", "age"), sep = 1)

who5

# 각 country, year, sex에 대해 총 결핵 사례 조사하기
who5 %>% 
  group_by(country, year, sex) %>% 
  summarise(cases = sum(cases, na.rm = TRUE))
```


이 모든 과정들을 **파이프 기능을 활용**한다면, 더 간단하게 표현할 수 있을 것이다.


#타이디 하지 않은 데이터


타이디 데이터가 아닌, 다른 데이터 구조를 사용하는 데는 두 가지 이유가 있다.


- 다른 표현 방식이 성능상, 저장용량상 장점이 클 수 있다.
- 전문 분야에서 독자적으로 진화시킨 데이터 저장 규칙이 타이디 데이터의 규칙과는 다를 수 있다.


**이런 이유로 인해 티블(데이터프레임)이 아닌, 다른 것이 필요해진다.**